【裁判字號】    97,訴,2128
【裁判日期】    971118
【裁判案由】    背信等
【裁判全文】
臺灣板橋地方法院刑事判決              97年度訴字第2128號
公  訴  人  臺灣板橋地方法院檢察署檢察官
被      告  己○○
選任辯護人  賴玉梅律師
            周福珊律師
            王嘉斌律師
上列被告因背信等案件，經檢察官提起公訴（96年度偵字第
23738 號），本院判決如下：
    主  文
己○○無罪。
    理  由
一、公訴意旨略以：被告己○○於甲○○所獨資經營之順雲運通
    有限公司（下稱順雲公司）擔任副協理，負責順雲公司對外
    快遞業務之指揮經營，係為他人處理事務之人。詎被告為達
    其另行創業之目的，竟意圖為自己之不法利益及損害順雲公
    司之利益，而基於背信之故意，利用順雲公司代表人甲○○
    ，於民國96年4 月10日出國期間，在順雲公司位於臺北縣鶯
    歌鎮○○路135 號之7 之營業處所，假甲○○之名義要求不
    知情之員工丁○○，連絡負責順雲公司電腦系統之銘瑞資訊
    有限公司（下稱銘瑞公司）電腦工程師丙○○，而於同月12
    日，將被告於順雲公司之個人電腦連結至順雲公司電腦主機
    系統，及取得進入順雲公司快遞系統權限後，將順雲公司之
    客戶資料下載至被告個人之隨身碟，再命不知情之員工乙○○，將順雲公司電腦主機中之客戶資料全數刪除，即以此違
    背任務之方式，使順雲公司電腦系統故障，因而癱瘓無法執
    行，致生損害於順雲公司之利益。被告復未經甲○○之同意
    ，於同日晚間6 時30分至8 時30分許，私自將順雲公司員工
    戊○○於公司個人電腦中之客戶報價資料，下載至被告個人
    之隨身碟，即以此方式竊取順雲公司之客戶報價資料。嗣被
    告於同年5 月間，設立宇宸航空貨運承攬有限公司，（下稱
    宇宸公司），並以上開竊取自順雲公司之報價為基準，減價
    將順雲公司客戶攔截，造成順雲公司之損害。因認被告所為
    ，係涉犯刑法第342 條第1 項之背信罪、第359 條之無故刪
    除他人電腦之電磁紀錄罪、無故取得他人電腦之電磁紀錄罪
    等語。
二、按犯罪事實應依證據認定之，無證據不得認定犯罪事實；又
    不能證明被告犯罪者，即應諭知無罪之判決，刑事訴訟法第
    154 條第2 項、第301 條第1 項分別定有明文。次按認定不
    利於被告之事實，須依積極證據，苟積極證據不足為不利於
    被告事實之認定時，即應為有利於被告之認定，更不必有何
    有利之證據；又告訴人之告訴，係以使被告受刑事訴追為目
    的，是其陳述是否與事實相符，仍應調查其他證據以資審認
    ，最高法院30年上字第816 號、52年台上字第1300號判例意
    旨可資參照。
三、本件公訴意旨認被告己○○涉有上開罪嫌，係以被告坦承連
    結至順雲公司電腦主機系統之供述、證人即告訴人甲○○、
    證人乙○○、丙○○、戊○○、丁○○等人之證述，及順雲
    公司、宇宸公司之快遞報價表、告訴人所提光碟一片等為主
    要論據。訊據被告固坦承前於順雲公司任職，於離職前之上
    開時、地透過丁○○、丙○○而連結至順雲公司電腦主機，
    暨離職後設立宇宸公司經營相同快遞業務等事實，惟堅決否
    認有背信及無故取得、刪除他人電腦之電磁紀錄等犯行，辯
    稱：其當時連結至順雲公司電腦主機係為辦理移交，並未命
    乙○○刪除電腦資料，更未將戊○○電腦內之客戶及報價資
    料私自下載至個人隨身碟，事實上被告原先係在冠捷航空貨
    運承攬股份有限公司（下稱冠捷公司）任職，長期經營快遞
    業務，順雲公司本身原無經營快遞項目，係被告至順雲公司
    任職後，方逐漸建立制度，客戶亦多為被告原先在冠捷公司
    之客戶，當初亦因此遭冠捷公司提告，是被告並無竊取順雲
    公司客戶資料之必要。又快遞公司對客戶之報價，本即為公
    開之資料，可隨時向客戶取得，客戶為與快遞公司議價，亦
    樂於提供其他快遞公司之報價供參考，故被告更無竊取順雲
    公司報價資料之必要等語。
四、證據能力方面：
(一)按證人應命具結；證人依法應具結而未具結者，其證言不得
    作為證據，刑事訴訟法第186 條第1 項本文前段、第158 條
    之3 分別定有明文。證人即告訴人甲○○於96年5 月25日、
    6 月21日、11月23日在偵查中向檢察官所為之陳述，均未經
    檢察官命其具結，並不符證人之法定調查程序，揆諸前揭說
    明，此部分之證言，即不得做為證據。至證人乙○○於96年
    11月5 日、12月14日、證人丙○○於96年11月5 日、證人戊○○於96年7 月13日、12月14日在偵查中向檢察官所為之證
    述，均曾經檢察官命渠等具結，有各該訊問筆錄及證人結文
    在卷可按，辯護人認渠等上開期日所為之證述未經具結，容
    有誤會，附此敘明。
(二)告訴人所提光碟一片部分，依證人戊○○所述，乃係告訴人
    提出告訴後，原在被告所經營宇宸公司任職之案外人吳中立
    ，自宇宸公司離職至告訴人所經營之順雲公司任職時所提出
    ，按吳中立既然已自宇宸公司離職，何以仍留存宇宸公司之
    檔案資料而未交接？又何以如此恰巧至告訴人公司工作？是
    此吳中立取得該份光碟之過程是否合法既值存疑，無法擔保
    該份光碟之真實性，該份光碟自難認有證據能力。
五、實體方面：
(一)被告於94年5 月間至96年4 月13日任職於順雲公司，其辦公
    室之個人電腦本無法連結至順雲公司之電腦主機系統，惟其
    於96年4 月12日離職前委請丁○○聯絡丙○○，使其電腦可
    連結至順雲公司電腦主機系統，嗣被告離職後，開設宇宸公
    司經營相同之快遞業務等事實，為被告所供承不諱，核與證
    人丁○○、丙○○於偵查及本院審理中所為之證述相符，並
    有宇宸公司基本資料查詢表及報價單等資料附卷可稽，是此
    部分之事實固堪認定。
(二)就96年4 月12日刪除順雲公司電腦主機資料部分，雖本無連
    結電腦主機權限之被告於離職前，刻意將其個人電腦連結至
    順雲公司電腦主機系統之動機可疑，然縱認被告之動機並非
    在於辦理移交，然依一般經驗法則，頂多可認為被告此舉之
    目的可能在於查閱主機系統內之資料，其是否進一步有惡意
    刪除電腦主機系統內資料之犯意，仍須有其他積極證據加以
    證明。本件依證人丙○○所述，其設計順雲公司快遞管理系
    統時，架構方面乃係由被告主導設計，其認為被告算懂電腦
    ，也會操作WORD、EXCEL 等軟體；而刪除該主機系統內之軟
    體，在視窗下即可操作，並不一定要進入DOS 系統後以輸入
    指令之方式刪除等語（參見本院97年9 月2 日審判筆錄第28
    、30頁）。是就單純刪除電腦內之資料而言，既可在視窗下
    以滑鼠點選之方式操作，具有基本電腦操作知識之被告，自
    有能力自行為之，是若被告果有意刪除順雲公司電腦系統主
    機內之資料，大可在其電腦內自行私下刪除即可，何需招來
    證人乙○○刪除，而將其刪除公司電腦資料之行徑公諸於眾
    ？是由此情觀之，被告是否具有刪除順雲公司電腦系統主機
    內資料之意思，並非無疑。
(三)再依證人丙○○於本院審理中所述，當時遭刪除者為系統電
    腦主機D 槽硬碟中之MAIN資料夾全部，而在個人電腦端中，
    該資料夾係顯示於虛擬之G 槽硬碟下，因整個網路工作系統
    係放置於該資料夾下，故遭刪除後該系統即無法運作。惟證
    人乙○○於本院審理中證稱，其當時係先點選MSN 之資料夾
    ，發現裡面沒有內容，故問被告是否其他的也要刪，被告告
    知全部刪掉後，伊就全部刪掉，但不記得所刪除各資料夾之
    名稱等語（參見上開本院審判筆錄第10、11頁），證人乙○○較早於96年11月5 日在偵查中則稱，當時係將C 、D 槽硬
    碟內之資料夾全部刪掉等語（參見96年度偵字第23738 號偵
    查卷第10頁）。按由上情觀之，該MAIN資料夾在屬個人端之
    被告電腦中，係顯示在虛擬之G 槽硬碟中，並非一般個人電
    腦常用之C 、D 槽硬碟，一般MSN 軟體之資料夾，亦係安裝
    在C 、D 槽硬碟中，不會透過網路安裝在系統主機之硬碟內
    ，從而證人乙○○當時所刪除者，似僅止於其所述之C 、D
    槽硬碟內之資料，尚難逕認其當時亦將虛擬G 槽內之資料全
    數刪除。而就此部分而言，一般電腦主機系統內理應會有紀
    錄各該操作程序之紀錄檔（log 檔），依證人丙○○所述，
    此部分歸屬於順雲公司硬體部分之廠商負責，並非其所屬公
    司負責，然本案告訴人及公訴人均無法提出此部分之紀錄檔
    證明該主機確實於上開時間遭配屬於被告使用之個人電腦連
    結後刪除該MAIN資料夾，是顯然以事後記憶不清之乙○○證
    述，即遽認該資料夾即為被告或證人乙○○所刪除甚明。再
    者，依證人丁○○於本院審理中所述，被告並無該快遞系統
    之密碼，則縱使被告之電腦連結進入該快遞系統之後，是否
    具有刪除資料之權限，而得從其個人電腦端刪除資料，亦非
    無疑。
(四)無故取得電腦資料部分，依證人戊○○於本院審理中所證，
    事實上其並未見過被告從其電腦中下載資料，僅不過係因案
    外人吳中立所提供宇宸公司之報價檔案中，除了沒有順雲公
    司之標誌外，與順雲公司之報價檔案內容一模一樣，因而認
    為係被告私自取得其報價內容（參見上開本院審判筆錄第41
    頁）。然證人戊○○亦坦承，該光碟檔案中，檔名與其個人
    之檔案不同，除報價表上方無順雲公司之標誌外，下方亦非
    其本人之資料及聯絡電話（參見上開本院審判筆錄第41、42
    頁），換言之，相同者僅有其中之報價格式及注意事項。惟
    細觀告訴人所提順雲公司及宇宸公司之報價表（參見上開偵
    查卷第25至28頁），關於貨物種類、金額、目的地及時效之
    表格部分，事實上並非完全雷同，除價格部分因告訴人指被
    告為削價競爭不論外，光重量部分，順雲公司即有分11至50
    公斤此一類別，宇宸公司則無，其餘時效、目的地等部分，
    亦有或多或少之差異，此部分尚難逕認被告係直接套用順雲
    公司之格式甚明。而注意事項部分，固然兩家公司之用語十
    分雷同，然依證人戊○○於本院審理中所述，其製作之報價
    表在公司內會有影印本，且衡情一般報價表亦會傳真予客戶
    作為參考，是以被告在順雲公司之職位，及其長期從事快遞
    業之資歷，其原先在順雲公司任職期間，或離職後輾轉自客
    戶處，事實上均有取得順雲公司報價表之機會，其參考該書
    面報價單後據以製作宇宸公司之報價單，亦十分可能，不能
    因兩家公司間報價單有部分雷同，即逕謂被告必係以私自下
    載檔案之方式取得順雲公司之報價單，至為灼然。
(五)再依證人即告訴人甲○○於本院審理中所證，順雲公司之客
    戶來源本即為被告所開發，快遞部分之報表相關架構，亦係
    由被告所建立，被告本身亦有快遞之客戶資料等語（參見上
    開本院審判筆錄第44、45及47頁），顯然被告本身即有順雲
    公司之客戶資料及報價格式，以其身為順雲公司之高階主管
    而言，對於順雲公司一般之報價金額有所知悉，亦屬正常，
    是由上情觀之，更可徵被告當無再透過丁○○、丙○○連接
    電腦主機系統後下載資料，或自證人戊○○電腦內下載資料
    之必要。且就被告直接自電腦主機系統後下載資料部分，告
    訴人亦始終無法具體指陳被告究竟下載何種資料，復無前述
    主機紀錄檔（log 檔）記載被告所使用之電腦有自電腦系統
    主機複製或下載檔案之紀錄，是被告是否有無直接自電腦系
    統主機下載資料部分，實亦無足夠之證據可資證明。
六、綜上所述，本件依調查所得證據，對於被告是否果有親自或
    刻意命乙○○刪除順雲公司上開電腦主機系統資料之動機或
    行為，及是否有無故直接自電腦主機取得或無故自證人戊○○電腦中取得順雲公司客戶及報價資料之行為，暨被告是否
    透過上開行為而違背其任務，本院認猶有合理之懷疑，尚未
    達有罪之確信，依「罪疑唯有利於被告」之原則，即應為有
    利於被告之認定。此外，復查無其他積極證據足資證明被告
    確有公訴意旨所指之背信及無故取得、刪除他人電腦電磁紀
    錄之犯行，揆諸前揭法條及判例意旨，其犯罪尚屬不能證明
    ，依法自應諭知無罪之判決。
據上論斷，應依刑事訴訟法第301 條第1 項，判決如主文。
本案經檢察官吳宗光到庭執行職務。
中    華    民    國    97    年    11    月    18    日
                  刑事第十四庭審判長法  官 李幼妃
                                    法  官 鄭燕璘
                                    法  官 張紹省
以上正本證明與原本無異。
如不服本判決應於送達後十日內向本院提出上訴狀。
                                    書記官 周雅玲
中    華    民    國    97    年    11    月    26    日


司法院資訊處製作；財團法人民間司法改革基金會備份。
